臺灣臺中地方法院刑事判決　　　　　　　　　　　　九十一年度自緝字第五八號
　　自　訴　人　博鴻有限公司　　臺中市○○路○段四之三號
　　法定代理人　乙○○
　　被　　　告　甲○○
右列被告因侵占案件，經檢察自訴人提起自訴，本院判決如左：
    主  文
自訴駁回。
    理  由
一、按法院或受命法官，得於第一次審判期日前，訊問自訴人、被告及蒐集或調查證
    據，其結果如認案件有刑事訴訟法第二百五十二條至第二百五十四條之情形者，
    得以裁定駁回自訴，同法第三百二十六條第三項、第一項定有明文。
二、本件自訴意旨略以：緣被告甲○○於民國（下同）九十年七月二十七日十五時三
    十分，向自訴人承租車號為Ｘ６—９８１１號、廠牌為三菱之自用小客車一輛，
    約定每日租金為新台幣（下同）一千六百元，雙方並簽立（甲地租車：乙地還車
    站）小客車（機車）租賃契約書，言明承租期間為十一天半，應付租金共計一萬
    八千一百元，被告並預先繳清租金後，自訴人始將上開車輛交予被告甲○○使用
    。詎料被告甲○○竟意圖為自己不法之所有，於租期屆至後拒絕返還承租車輛，
    並將系爭車輛占為己有，避不見面，致使自訴人無法與其聯絡，因認被告涉犯刑
    法第三百三十五條第一項之普通侵占罪嫌云云。
三、按犯罪事實應依證據認定之，無證據不得推定其犯罪事實，刑事訴訟法第一百五
    十四條定有明文。次按刑法上之侵占罪，須持有人變易其原來之持有意思而為不
    法所有之意思，始能成立，如僅將持有物延不交還或有其他原因致一時未能交還
    ，既缺乏主觀要件，即難遽以該罪相繩，此最高法院六十八年臺上字第三一四六
    號著有判例可資參照。本件自訴人認被告涉犯刑法第三百三十五條第一項之普通
    侵占罪嫌，無非以小客車租賃契約書一份為其論據。訊據被告甲○○固不否認租
    期未到並未將車輛如期返還自訴人等節，惟堅決否認有何普通侵占之犯行，辯稱
    ：有向自訴人承租系爭車輛，但是因為開了沒幾天便有事需到外地工作，遂將車
    子交由女友使用，並交待女友應於九十年八月七日之前還車，惟因女友將車行名
    片弄丟而不知車行所在遂未如期返還系爭車輛，事後已有通知女友將車輛返還，
    且已付清逾期歸還期間之租金並與自訴人達成和解，沒有侵占系爭車輛之意思等
    語。經查：系爭車輛確實係由一女孩子在租期屆至後一個月左右將之歸還等情，
    業據自訴人到庭陳明在卷，堪信被告所辯係將車輛交由女友使用等語為真實；另
    參酌被告於承租系爭車輛時，已預先繳清預定承租期間之租金，其應無意圖為自
    己不法所有之意圖甚明，否則無須一次繳清長達十一天半之租金。況案發後，被
    告業已與自訴人達成和解，賠償超出租賃期間應給付之租金，有自訴人提出之和
    解契約書一份為證，足認被告主觀上應無變易其原來之持有意思而為不法所有之
    意思無誤。綜上所述，本件被告既無意圖為自己不法之所有，變易持有之意為所
    有之意，核與刑法第三百三十五條第一項之普通侵占罪之構成要件尚有未合。是
    以本件被告被訴刑法第三百三十五第一項之普通侵占罪，乃犯罪嫌疑不足，揆諸
    首揭說明，自應以裁定駁回自訴。
據上論斷，應依刑事訴訟法第三百二十六條第三項、第二百五十二條第十款，裁定如
主文。
中　　　華　　　民　　　國　　　九十一　　　年　　　十一　　月　二十　　日
                            臺灣臺中地方法院刑事第七庭
    法　官
右正本證明與原本無異。
如不服本判決，應於送達後十日內向本院提出上訴狀 （須附繕本） ，上訴於台灣高
等法院台中分院。
                                        書記官
中　　　華　　　民　　　國　　　九十一　　　年　　　十一　　月　二十　　日
